臺灣彰化地方法院刑事判決　　　　　　 100年度交訴字第32號
公　訴　人　臺灣彰化地方法院檢察署檢察官
被　　　告　吳杞全 57歲民.
上列被告因公共危險案件，經檢察官提起公訴（99年度偵字第
9370號），本院改依簡式審判程序判決如下：
    主  文
吳杞全駕駛動力交通工具肇事，致人受傷而逃逸，處有期徒刑陸
月，如易科罰金，以新台幣壹仟元折算壹日。緩刑貳年。
    事  實
一、吳杞全於民國99年8月3日下午，駕駛車牌號碼X8-4680號自
    用小客車，沿彰化縣埔心鄉○○○路，由北往南方向行駛，
    於同日下午1時30分許，行經彰化縣埔心鄉○○○路205號前
    時，適有徐億玲騎乘車牌號碼299-BVS號重型機車亦沿同路
    由南往北方向行駛，並為閃避該路施工路障，改道偏左行駛
    ，致2車煞車不急而相撞，徐億玲因此當場人車倒地，並受
    有左肩、左手、兩腳挫傷併右膝瘀血及左手、左足擦傷等傷
    害（所涉過失傷害罪嫌部分未據告訴）。詎吳杞全明知其已
    因肇事致徐億玲受傷後，理應停留在現場，採取救護或其他
    必要措施，並向警察機關報告，然其竟因擔心駕駛執照已被
    吊銷為警查出，遂基於肇事逃逸之犯意，僅下車將徐億玲之
    重型機車牽往路邊停放後，旋即駕車逃離現場。嗣由徐億玲
    自行前往彰化縣警察局溪湖分局報案，經警調閱路旁之監視
    器錄影，始循線查獲。
二、案經彰化縣警察局溪湖分局移送臺灣彰化地方法院檢察署檢
    察官偵查起訴。
    理  由
一、本案被告吳杞全所犯係死刑、無期徒刑、最輕本刑為3年以
    上有期徒刑以外之罪，其於準備程序就前揭被訴事實為有罪
    之陳述，經受命法官告知簡式審判程序之旨，並聽取被告與
    公訴人之意見後，本院認無不得或不宜改依簡式審判程序進
    行之處，爰依刑事訴訟法第273條之1第1項、第284條之1規
    定，經合議庭裁定本案由受命法官獨任進行簡式審判程序，
    合先敘明。
二、上揭犯罪事實，業據被告吳杞全於本院審理時坦承不諱，核
    與被害人徐億玲於警詢、偵訊時指述之情節大致相符，復有
    道路交通事故現場圖、道路交通事故調查報告表（一）、（
    二）、舉發違反道路交通管理事件通知單2紙、現場暨車損
    照片12張、路口監視器翻拍畫面14張、警員陳俊宏之職務報
    告1紙、自首情形紀錄表2紙、徐億玲之指認資料、證號查詢
    機車駕駛人及證號查詢汽車駕駛人各1紙、警政署車籍資訊
    網、行政院衛生署彰化醫院診斷證明書及任安堂中醫診所診
    斷證明書各1紙、彰化縣區車輛行車事故鑑定委員會函暨鑑
    定意見書及台灣省車輛行車事故覆議鑑定委員會函暨鑑定意
    見等在卷可稽。
三、按汽車駕駛人駕駛汽車肇事致人受傷或死亡，應即採取救護
    或其他必要措施，並向警察機關報告，不得駛離或逃逸，道
    路交通管理處罰條例第62條第1項定有明文。又因道路交通
    事故之發生，常非於己之鄰親家里，時有告救不能情事，乃
    科以肇事者須即採取救護或其他必要措施，並應向警察機關
    報告之法定義務，以防因就醫延誤致生無謂傷亡，並俾得通
    知傷亡者家屬到場，以明責任，是凡肇事人於行車肇事致人
    受傷或死亡，未即採取救護或其他必要措施，並向警察機關
    報告，即駕車逃逸者，均應依該規定處罰，至其嗣後是否受
    刑事訴追及已否與被害人達成民事和解，賠償損失，對其應
    受處罰乙節，並不生影響。職是之故，汽車駕駛人駕駛汽車
    肇事，不論其責任之歸屬為何，即有義務留在肇事現場，採
    取救護或其他必要措施，並向警察機關報告，以維護他人之
    生命與其他用路人之交通安全。其立法目的，既係促使駕駛
    人於肇事致死傷後，能對被害人即時救護，報告警察機關，
    以減少死傷，是該罪之成立祇以行為人有駕駛動力交通工具
    肇事，致人死傷而逃逸之事實為已足，至行為人之肇事有否
    過失，則非所問，此最高法院著有92年度臺上字第4468號刑
    事判決可供參照。本件被告駕駛車輛撞擊被害人，致被害人
    徐億玲人車倒地，是被告應對被害人當場受有傷害當有認識
    ，其竟未立即採取救護或其他必要措施，並向警察機關報告
    ，反駕車離去，其肇事逃逸已甚灼然，雖前開鑑定意見認為
    被告對本件車禍之發生並無過失，然依前揭最高法院判決之
    意旨，被告乃有在場救護被害人之義務，是足徵被告之任意
    性自白與事實相符，洵堪採信。綜上，本件事證明確，被告
    肇事逃逸之犯行，堪以認定，應予依法論科。
四、核被告此部分所為，係犯刑法第185條之4之肇事逃逸之公共
    危險罪。爰審酌被告前未有犯罪記錄，品行尚稱良好，但其
    駕車肇致被害人受傷後，僅下車將被害人之重型機車移置路
    旁，未呼叫救護車或停留現場協助救護傷患，隨即駕車逃逸
    ，罔顧他人之生命、身體安全，其所生危害非輕，然考量其
    事後已與被害人達成調解，此有彰化縣埔心鄉調解委員會調
    解書1紙附卷可佐，並於本院審理時終而坦認犯行，堪認有
    悔悟，暨考其智識程度、生活狀況等一切情狀，量處如主文
    所示之刑，並諭知易科罰金之折算標準，以示懲儆。
五、再查，被告前未曾受有期徒刑以上刑之宣告，有其臺灣高等
    法院被告前案紀錄表1份存卷為憑，其因一時失慮致罹刑章
    ，則經此偵、審程序與論罪科刑之教訓後，當知所警惕，而
    無再犯之虞，本院認所宣告之刑以暫不執行為適當，併宣告
    緩刑2年，以啟自新。
據上論斷，應依刑事訴訟法第273條之1第1項、第299條第1項前
段、刑法第185條之4、第41條第1項前段、第74條第1項第1款，
刑法施行法第1條之1，判決如主文。
本案經檢察官劉欣雅到庭執行職務。
中    華    民    國   100    年    3     月    31    日
                        刑事第六庭  法  官  葛永輝
以上正本證明與原本無異。
如不服本判決應於收受判決後10日內向本院提出上訴書狀，並
應敘述具體理由。其未敘述上訴理由者，應於上訴期間屆滿後
20日內向本院補提理由書(均須按他造當事人之人數附繕本)
「切勿逕送上級法院」。
告訴人或被害人對於判決如有不服具備理由請求檢察官上訴者，
其上訴期間之計算係以檢察官收受判決正本之日期為準。
中    華    民    國   100    年    3     月    31    日
                                    書記官  林盛輝
附錄本案論罪科刑法條全文：
中華民國刑法第185條之4
（肇事遺棄罪）
駕駛動力交通工具肇事，致人死傷而逃逸者，處 6 月以上 5 年
以下有期徒刑。